【裁判字號】    92,交簡上,105
【裁判日期】    921211
【裁判案由】    過失傷害
【裁判全文】
臺灣桃園地方法院刑事判決                      九十二年度交簡上字第一五號
    上  訴  人
    即  被  告  乙○○
右列上訴人即被告因過失傷害案件，不服本院桃園簡易庭九十二年度桃交簡字第七二
一號中華民國九十二年六月二十四日第一審簡易判決（檢察官聲請簡易判決處刑案號
：九十二年度偵字第二○三○八號），提起上訴，本院管轄之第二審合議庭判決如左
    主  文
原判決撤銷。
乙○○因過失傷害人，處拘役拾日，如易科罰金，以佰元折算壹日。
    事  實
一、乙○○於民國九十一年五月十一日晚間駕駛車牌號碼ＥＧ—五七六八號自小客車
    ，沿大園往中壢方向行駛於桃園縣中壢市○○路○段路上，於同日十九時許，行
    經桃園縣中壢市○○路○段一二號前處，本應注意駕駛人應注意車前狀況，並隨
    時採取必要之安全措施及轉彎車輛，應讓直行車先行，而當時為夜間有照明、天
    氣晴、無障礙物、視距良好，尚無不能注意之情事，適有對向甲○○騎乘車牌號
    碼ＱＱＥ—八三七號輕型機車，亦無不能注意之情事，而疏未注意行經閃光黃燈
    交岔路口應減速慢行，小心通過，以致上開二輛車輛發生碰撞，致甲○○受有左
    橈骨骨折、顏面裂傷五公分之傷害。乙○○於肇事後在未被有偵查犯罪職務之公
    務員發覺前，留在現場向前往處理之桃園縣政府警察局中壢分局交通隊中壢分隊
    警員承認為肇事人，自首上情，接受裁判。
二、案經甲○○訴由臺灣桃園地方法院檢察署檢察官偵查後，聲請簡易判決處刑。
        理  由
一、訊據被告乙○○對於右揭時、地駕車與告訴人甲○○發生車禍，並因此致告訴人
    受傷之事實坦承不諱，惟矢口否認有何過失傷害犯行，辯稱：當時伊駕車行經桃
    園縣中壢市○○路○段一二號前欲左轉進入巷口，因巷口有車要出來路，伊才將
    車輛停止，禮讓巷口內之車輛先通行，本件完全是告訴人突然衝出而肇事，伊並
    無過失云云。經查：
    （一）右揭犯罪事實，業據告訴人甲○○於警訊、偵查及本院審理中證稱明確，
          並有壢新醫院甲種診斷證明書一份、交通事故調查報告表一份、現場照片
          三張及車損照片四張在卷可稽。
    （二）又觀諸被告初於警訊中供稱：車禍發生當時伊駕駛自小客車ＥＧ—五七六
          八（號）由大園往中壢市○○路○段行駛，欲左轉中正路二段一二號前，
          而對方是由甲○○所騎乘輕機（車）ＱＱＥ—八三七（號），由中壢市○
          ○○○路二段直行駛，當伊左轉時，伊靜止不動，等都沒車時，即左轉中
          正路二段一二號巷內，就被該輕機車當場撞上伊所駕自小客車右前車門等
          語；復於偵查中供稱：行經肇事路口，欲轉入中正路巷子，伊車頭已到慢
          車道，告訴人前面那台車已經（通）過，但不知她（即告訴人甲○○）沒
          有經過肇事地點等語（見九十一年度偵字第二○三○八號偵查卷第一○頁
          、第一三頁）；於本院審理中供稱：告訴人騎在外側車道上，車禍發生當
          時，伊是停車，因為有一部車要從巷口出來，伊要等那部車出來才要進去
          ，伊停在那裡路上，不知道為什麼告訴人就撞上來等語（見本院九十二年
          十一月二十七日審判筆錄）。而告訴人甲○○於偵查及本院審理中證稱：
          到了路口時，他（即被告）要轉過來，伊行進中，時速大約三十五至四十
          公里，他（即被告）突然撞上。伊是往大園方向直行車，經過中正路二段
          十二號門前，被告要左轉就撞到伊，因為伊前面有一部桃園客運，被告沒
          有看到伊在大車後面就轉過來、被告突然轉彎才發生車禍的等語（同前偵
          查卷第九頁、審判筆錄）。另證人即到場處理之員警高鈺洸到庭證稱：伊
          到現場處理的，被告及告訴人二人都在，但現場已經移動了。（到現場時
          ，有無看到擦撞橫跡？）沒有，沒有碎片、油污及任何橫跡等語（同前審
          判筆錄）。雖本件肇事現場已遭移動而無車輛肇事後之停放位置及碎落物
          散落之情形等跡證可資比對，然依被告及告訴人前開警訊、偵訊及本院審
          理時之陳述，參以卷附現場照片、車損照片等情綜合研判，堪認本件車禍
          事故之發生，應係被告駕駛上開小客車行經前述交岔路口左轉彎時，疏未
          注意對向車道來車狀況且未停讓讓告訴人騎乘直行之機車先行以致肇至本
          件車禍事故，是被告事後辯稱因巷口有車要出來路，伊才將車輛停止，禮
          讓巷口內之車輛先通行，完全是告訴人突然衝出而肇事云云，顯為卸責之
          詞，不足採信。
    （二）按汽車行駛時，駕駛人應注意車前狀況，並隨時採取必要之安全措施；且
          轉彎車並應讓直行車先行，此於道路交通安全規則第九十四條第三項、第
          一百零二條第一項第六款前段分別訂有明文。被告駕駛車輛沿大園往中壢
          方向行駛，行經桃園縣中壢市○○路○段一二號前處，自應注意上開規定
          ，先停止於交岔路口前，注意中正路二段對向來車狀況，讓直行車輛優先
          通行後認為安全時，方得左轉續行，而依當時事故地點復無不能注意上開
          規定之情事，有上開調查報告表在卷可參，被告並無不能注意之情，其竟
          疏不注意違反上開規定，以致肇事，致人受傷，其駕駛行為有過失甚為明
          確。且本件事故經送請臺灣省桃園縣區車輛行車事故鑑定委員會鑑定肇事
          責任，亦認被告駕駛自小客車左轉彎未讓直行車先行，而同於本院之前揭
          認定，有上開委員會九十二府車鑑桃字第九一一八七八號函暨所附之鑑定
          意見書一份附卷可佐。本件告訴人因本件車禍受傷，與被告之過失行為間
          並有相當因果關係。從而，本件罪證明確，被告過失犯行洵堪認定。至告
          訴人雖亦有騎乘機車行經閃光黃燈號誌交岔路口，疏未注意應減速接近，
          注意安全，小心通過之過失，然此實無從解免被告因此所應負擔之刑事責
          任，併此敘明。
二、核被告所為，係犯刑法第二百八十四條第一項前段之普通過失傷害罪。被告於肇
    事後，仍留於現場，且在未為任何有偵查犯罪職權之公務員發覺前，即向到場處
    理員警當場坦承為肇事人，業據證人即當場處理之員警高鈺洸證述明確（見同前
    審判筆錄），符合刑法第六十二條前段自首之規定，應依法減輕其刑。原審對被
    告論罪科刑，固非無見。惟查本件被告係犯刑法第二百八十四條第一項前段之普
    通過失傷害罪，如前所述，而原審卻於主文諭知被告傷害人之身體，處拘役三十
    日，如易科罰金，以三百元折算一日，已有違誤，且對於被告於肇事後已符自首
    之要件，疏未依法減輕其刑，均有未洽。被告上訴否認犯罪，雖無理由，然原審
    判決既有上述可議之處，自應由本院將原判決撤銷改判。爰審酌被告素行、過失
    程度、告訴人因本件車禍受有左橈骨骨折、顏面裂傷五公分之傷害，所受傷勢非
    輕，再參以被告已賠償告訴人醫療費用等情，有醫療費用收據一份在卷可稽，及
    被告犯後態度等一切情狀，量處如主文所示之刑，並諭知易科罰金之折算標準。
據上論斷，依刑事訴訟法第四百五十五條之一第一項、第三項、第三百六十九條第一
項前段、第三百六十四條、第二百九十九條第一項前段、刑法第二百八十四條第一項
前段、第六十二條前段、第四十一條第一項前段、罰金罰鍰提高標準條例第一條前段
、第二條，判決如主文。
本案經檢察官陳志全到庭執行職務
中      華      民      國      九十二      年      十二    月   十一   日
                                      臺灣桃園地方法院刑事第七庭
                  審判長法  官  孫惠琳
                                                法  官  呂仲玉
                                                法  官  賴淑美
右正本證明與原本無異。
本判決不得上訴。
                                                書記官  簡維萍
中      華      民      國      九十二      年      十二    月   十一   日
附錄本案論罪科刑法條全文：
中華民國刑法第二百八十四條第一項前段：
因過失傷害人者，處六月以下有期徒刑、拘役或五百元以下罰金，致重傷者，處一年
以下有期徒刑、拘役或五百元以下罰金。


司法院資訊處製作；財團法人民間司法改革基金會備份。
